臺灣臺南地方法院民事裁定　　　　　　100年度家聲字第181號
聲　請　人　李勁誼民國93年.
法定代理人　胡孟瑜
相　對　人　李根溪
上列當事人間聲請更改姓氏事件，本院裁定如下：
    主      文
准聲請人之姓氏變更為母姓「胡」。
聲請程序費用新臺幣壹仟元由相對人負擔。
    理      由
一、本件聲請意旨略以：聲請人母親胡孟瑜與相對人於民國96年
    1月11日離婚，並約定聲請人權利義務之行使或負擔由聲請
    人母親任之。惟相對人自98年迄今，對聲請人皆不聞不問，
    無基本之親子關心，致聲請人未曾感受到父愛之關懷，與相
    對人猶如陌生人，相對人對聲請人亦未盡保護教養之責，爰
    依民法第1059條第5項第1、4款之規定，聲請宣告准聲請人
    之姓氏變更為母姓「胡」等語。
二、相對人則以：
（一）相對人不是不去探視聲請人，離婚後相對人有去看聲請人
      很多次，惟每次門都關起來，相對人不知道聲請人母親是
      否不在家，相對人去之前都有打電話給聲請人之外祖母或
      阿姨聯絡時間，但相對人到達時，沒有人在家。剛離婚不
      久，相對人有看到聲請人，一段時間後就沒有看到聲請人
      。
（二）97年後相對人沒有聲請人母親之聯絡方式，相對人之前有
      依調解成立之協議內容每月支付聲請人扶養費新臺幣（下
      同）3, 200元，惟因相對人工作不穩定，只有支付五、六
      個月，之後就沒有繼續支付。
（三）駁回聲請人之聲請。
三、經查：
（一）按有下列各款情形之一，法院得依父母之一方或子女之請
      求，為子女之利益，宣告變更子女之姓氏為父姓或母姓：
      一、父母離婚者。二、父母之一方或雙方死亡者。三、父
      母之一方或雙方生死不明滿三年者。四、父母之一方顯有
      未盡保護或教養義務之情事者，民法第1059條第5項定有
      明文。
（二）查聲請人主張之上開事實，業經證人即聲請人外祖母王麗
      玉到庭證稱：「聲請人父母離婚時，聲請人只有兩歲多，
      97年曾經來法院聲請調解，希望相對人每月給付聲請人的
      扶養費，調解成立相對人每月給付聲請人3200元的扶養費
      用，相對人只有支付五、六個月，後來就沒有再支付了，
      相對人也沒有消息，也沒有來關心小孩」等語屬實（見本
      院100年10月13日訊問筆錄），並有聲請人所提戶籍謄本
      在卷可稽，復經相對人自承其於97年間經法院調解成立後
      ，本應每月給付聲請人3200元扶養費，惟其僅給付5、6個
      月，其後未再支付等語在卷可按（見同前筆錄），自堪信
      聲請人之主張為真實。相對人雖辯稱其曾多次先以電話聯
      絡聲請人之外祖母或阿姨，約定探視聲請人時間，然相對
      人依約定時間前往，聲請人住處的門都關起來云云，惟除
      為聲請人所否認外，亦與證人王麗玉證述：「我們沒有接
      到相對人說要來看小孩的電話，聲請人法代的妹妹也都沒
      有接過這樣的電話」等語之情節不符（見同前筆錄），相
      對人既未就此另舉證以實其說，則其所辯尚難憑採。
（三）本院審酌聲請人自其母親與相對人離婚後，即與其母親及
      外祖母同住，並由其母親扶養照顧迄今，而相對人長期對
      聲請人未盡扶養義務，亦未探視或聯絡，足認相對人對聲
      請人漠不關心，且聲請人對周遭人事物之認知、理解尚處
      於學習階段，若其所從姓氏，仍係與其關係疏離之父親之
      姓氏，易使其對實際負責照顧者之母姓家族缺乏歸屬感，
      及產生身分認同之混淆，是聲請人之聲請，符合子女之利
      益，且與上述民法第1059條第5項第1、4款規定並無不合
      ，應予准許。
四、依非訟事件法第21條第2項、第24條第1項，民事訴訟法第78
    條，裁定如主文。
中    華    民    國   100    年    10    月    26    日
                        家事法庭法  官  林育幟
以上正本係照原本作成
如對本裁定抗告，須於裁定送達後10日內向本院提出抗告狀，並
繳納抗告費新台幣1000元。
中    華    民    國   100    年    10    月    26    日
                                書記官  陳世明